臺灣高等法院高雄分院刑事判決　　96年度重上更(三)字第59號
上　訴　人
即　被　告　乙○○
選任辯護人　江順雄律師
上　訴　人
即　被　告　甲○○○
選任辯護人　黃慕容律師
上列上訴人因違反毒品危害防制條例等案件，不服臺灣高雄地方
法院94年度重訴字第5 號中華民國94年10月5 日第一審判決（起
訴案號：臺灣高雄地方法院檢察署93年度偵字第24482 、25424
號，94年度偵字第306 號），提起上訴，判決後，經最高法院第
三次發回更審，本院判決如下：
    主  文
原判決關於乙○○及甲○○○部分撤銷。
甲○○○、乙○○共同運輸第一級毒品，各處有期徒刑拾伍年，
均褫奪公權拾年。扣案之第一級毒品海洛因磚貳塊及海洛因粉末
貳包（合計淨重柒佰拾點捌公克），均沒收銷燬之。扣案
之束腹壹條、海洛因磚與海洛因粉末之外包裝（合計重拾伍點
玖陸公克），均沒收。未扣案之門號為0000000000號行動電話壹
具（含SIM 卡壹張），沒收，如全部或一部不能沒收時，追徵其
價額，或以其財產抵償之。
    事  實
一、甲○○○為施正文（現由臺灣高雄地方法院檢察署檢察官發
    佈通緝中）之妻，乙○○係施正文之朋友，高文福則與乙○
    ○為員林國中同學，並經乙○○介紹始認識甲○○○。甲○
    ○○、乙○○、高文福均知悉海洛因業經公告列為毒品危害
    防制條例第2 條第2 項第1 款之第一級毒品，且為「懲治走
    私條例公告管制物品項目及其數額」甲類第4 款之管制進出
    口物品，不得非法運輸、持有，亦不得私運進口。緣施正文
    有施用第一級毒品海洛因習慣，且因大陸地區販售之第一級
    毒品海洛因價格較臺灣地區為低廉，乃思以前往大陸地區購
    買第一級毒品海洛因私運進入臺灣地區之方式，以取得第一
    級毒品海洛因。甲○○○並為施正文能有第一級毒品海洛因
    施用止癮，提供新臺幣（下同）約3 、4 萬元予施正文。施
    正文乃先於93年11月7 日，自桃園中正機場出境，前往大陸
    廣州地區購買第一級毒品海洛因，惟因其有違反毒品危害防
    制條例案件前科，顧慮其若自行私運第一級毒品海洛因進入
    臺灣地區，將增加被查獲之危險，乃要甲○○○請乙○○在
    臺灣地區代為尋找私運第一級毒品海洛因進入臺灣之人選。
    甲○○○乃以其所有門號為0000000000號行動電話供為聯絡
    運輸毒品事宜之工具，並於93年11月間某日（即93年11月7
    日以後至同年月15日間），依施正文指示，請乙○○代為尋
    找人選自大陸地區夾帶「東西」（即指第一級毒品海洛因）
    回台，乙○○因依正常情形，若施正文需攜帶正常東西，由
    其自己帶回即可，毋須由他人代為夾帶東西，已明知係違法
    之物品，且預見甲○○○上揭所稱之「東西」可能為第一級
    毒品海洛因，在不違背其本意之下，仍基於共同之犯意而應
    允之，旋由乙○○前往嘉義縣大林鎮內林里169 號，徵詢當
    時無業、無收入、無前科之高文福意願。高文福（已經本院
    上重更二審判處有期徒刑15年確定）依照上開情況，亦明知
    所代為攜帶之物品係違禁品，且預見其運輸之物可能為第一
    級毒品海洛因，為求獲取酬勞，在不違背本意之間接故意下
    ，亦同意前往大陸地區。高文福（間接故意）即與乙○○（
    間接故意）、甲○○○（直接故意），施正文（直接故意）
    共同基於私運管制進口物品之第一級毒品海洛因進入臺灣之
    犯意聯絡，先由乙○○於93年11月15日，以其所持用門號為
    00 00000000 號行動電話與甲○○○上開行動電話聯繫，告
    知已尋得前往大陸地區之人選即其「同學」高文福，並於其
    後之93年11月16日、17日，均以上開行動電話與甲○○○聯
    繫前往大陸地區事宜。
二、乙○○原有意與高文福一同前往大陸地區，後因其證件過期
    ，且因施正文前往大陸廣州地區已有多日，急於返台，乃決
    定由高文福1 人前往大陸廣州地區與施正文會合，並由乙○
    ○於93年11月23日，搭載高文福前往臺南縣麻豆鎮「新樓醫
    院」附近某便利超商，與甲○○○見面商談，由甲○○○告
    知高文福前往大陸廣州地區後，如何與在大陸地區之人（即
    施正文）見面之細節，並交付1 紙記載有施正文在大陸地區
    使用之行動電話門號字條予高文福，指示高文福至大陸廣州
    地區後，即撥打該行動電話號碼與在大陸地區之人聯絡，該
    人即會交付第一級毒品海洛因予高文福，並約定高文福成功
    私運第一級毒品海洛因返回臺灣後，應與乙○○聯絡，再由
    乙○○通知甲○○○、施正文，甲○○○、施正文即會將該
    私運進入臺灣地區之第一級毒品海洛因取走，再由施正文給
    付相當之報酬予高文福，高文福則自行預估至少應有新臺幣
    10多萬元之酬勞，而乙○○並於同日透過在「協成旅行社」
    服務之姪兒張英皓，為高文福訂購於93年11月25日下午3 時
    25分，自高雄飛往澳門之機票。後高文福於93年11月25日上
    午，以00-0000000號電話與乙○○上開行動電話聯絡，欲向
    乙○○拿取部分酬勞人民幣3,000 元，乙○○則以與甲○○
    ○協議，要高文福在大陸地區向甲○○○之夫拿取衣服（暗
    語，指束腹），同時，一起拿取「工錢」（暗語，指人民幣
    3,000 元）。高文福乃於同日（25日）下午3 時35分許，搭
    乘長榮航空公司BR-825號班機，自高雄小港國際機場出境澳
    門，再轉往大陸地區廣州。高文福抵達大陸地區廣州後，即
    依甲○○○先前之指示，撥打字條上之電話號碼與施正文聯
    絡，約定於翌日（26日）下午3 時許，在廣州市「越秀公園
    」見面。屆時，高文福依約前往，與施正文見面後，施正文
    即將其所有以報紙及膠帶包裹之2 塊海洛因磚（分裝為2 包
    ）、2 包以夾鏈袋裝海洛因粉末（合為1 包）、束腹1 條交
    予高文福，並指示高文福以束腹將上開海洛因纏繫在腰部帶
    回臺灣，復交付高文福人民幣3,000 元，充作高文福之部分
    報酬。施正文隨即於93年11月27日，自桃園中正機場入境臺
    灣。
三、嗣高文福於93年12月6 日晚間，依施正文指示，將上開第一
    級毒品海洛因以束腹纏繫在腰際，自澳門地區搭乘長榮航空
    公司BR-826號班機，於同晚9 時5 分許，抵達高雄小港國際
    機場，於通關時，為法務部調查局南部地區機動工作組會同
    財政部高雄關稅局人員當場查獲，扣得第一級毒品海洛因磚
    2 塊、海洛因粉末2 包（合計淨重733.38公克，空包裝合計
    重35.96 公克），及施正文所有，供高文福私運上開第一級
    毒品海洛因進入臺灣地區之束腹1 條，而包裹上開第一級毒
    品海洛因之報紙及膠帶，則經海關人員當場拆封後丟棄。
四、因甲○○○、乙○○、施正文均不知高文福確實入境臺灣之
    時間，亦不知高文福已於93年12月6 日為警查獲，並經臺灣
    高雄地方法院法官裁定羈押在案，施正文仍於93年12月15日
    晚8 時39分許，以0000000000號行動電話與乙○○持用之上
    開行動電話聯絡，詢問「同學」（指高文福）是否與乙○○
    有聯絡。同晚9 時41分許，甲○○○亦以其上開所有行動電
    話與乙○○聯繫，以「旅遊團」為暗號，詢問有關高文福是
    否返回臺灣一事。乙○○則因已接獲臺灣高雄地方法院羈押
    高文福之相關資料，得知高文福已遭逮捕，即以「朋友初七
    出車禍、醫院寄通知單來」等暗語，答覆甲○○○。後法務
    部調查局南部地區機動工作組依高文福之供述，循線於93年
    12月20日、22日，分別查獲乙○○、甲○○○。
五、案經法務部調查局南部地區機動工作組移送臺灣高雄地方法
    院檢察署檢察官偵查起訴。
    理  由
甲、程序方面
一、關於被告乙○○部分：上訴人即被告乙○○、被告乙○○之
    選任辯護人均辯稱共同被告甲○○○、高文福於警詢、偵查
    及原審審理中所為之陳述均無證據能力云云。然查：
  (一)上訴人即被告甲○○○、高文福業於原審審理中以證人身分
    具結作證（見原審卷卷一第212 頁甲○○○結文、257 頁高
    文福結文），並接受交互詰問，對被告乙○○行使對質、詰
    問之權利並未剝奪，其等於法院審理中所為之陳述，為有證
    據能力。
  (二)按證人、鑑定人依法應具結而未具結者，其證言或鑑定意見
    ，不得作為證據，刑事訴訟法第158 條之3 定有明文。查證
    人甲○○○、高文福於檢察官偵查中所為之陳述，因均未具
    結，有其偵查筆錄可參，依上開規定，其等所為之陳述，對
    被告乙○○而言，並無證據能力。
  (三)按被告以外之人於檢察事務官、司法警察官或司法警察調查
    中所為之陳述，與審判中不符時，其先前之陳述具有較可信
    之特別情況，且為證明犯罪事實存否所必要者，得為證據；
    刑事訴訟法第159 條之2 定有明文。經查上訴人即被告甲○
    ○○、高文福業於原審、本院前審均以證人身分具結作證，
    並接受交互詰問，對被告乙○○行使對質、詰問之權利並未
    剝奪，且被告甲○○○、高文福於調查中所為未具結之陳述
    ，未經被告乙○○之詰問，此乃調查階段本無詰問程序之制
    度設計使然，並係以被告身分接受訊問。又被告乙○○及其
    選任辯護人均未指出被告甲○○○、高文福於調查中所為之
    陳述有何顯不可信之情形。再者，被告甲○○○於本院前審
    審理時，就由何人決定請被告乙○○尋找私運第一級毒品海
    洛因之人選、被告乙○○是否知悉私運毒品一事（見本院上
    重訴卷第125 頁），已與調查所陳不同，及被告高文福於原
    審審理時，就其本次前往澳門之機票費用，究為被告乙○○
    支付或代墊（見原審卷(一)第240 頁），亦與調查所述不同，
    而依被告甲○○○、共同被告高文福調查陳述作成之情況（
    被告甲○○○自93年12月22日調查起即坦承犯行，而被告高
    文福則自93年12月6 日調查起，就運輸本件扣案第一級毒品
    海洛因之事實並不否認，僅抗辯不知為毒品），調查員並無
    違反其等意志而製作調查筆錄之必要；而被告甲○○○、共
    同被告高文福在調查中所為之陳述，是在記憶猶新的情況下
    直接作成，一般與事實較相近，又未受他人人情上之干擾，
    較無事後串謀之可能。且依一般常識判斷，如施正文所帶回
    者係正常之物品，則由施正文直接帶回即可，又何需由被告
    乙○○代覓人選，並由施正文給付相當之報酬？被告乙○○
    於調查局調查中亦自承：「我心裡想應該是指違法的東西」
    云云，足認乙○○已經預見甲○○○上揭所稱之「東西」可
    能為第一級毒品海洛因，在不違背其本意之下，仍予答應，
    是被告甲○○○、高文福於調查中所為之陳述，自具可信之
    特別情況，並為證明本件犯罪事實存否所必要。是本院認依
    刑事訴訟法第159條之1第2項、第159條之2規定，被告甲○
    ○○、高文福於調查中所為之陳述，均具證據能力（至於被
    告甲○○○、高文福前後陳述或有不同，則屬證明力之問題
    ）。
二、關於被告甲○○○部份：按「被告以外之人於審判外之陳述
    ，雖不符前4 條之規定（即傳聞法則例外得為證據之情形）
    ，而經當事人於審判程序同意作為證據，法院審酌該言詞陳
    述或書面陳述作成時之情況，認為適當者，亦得為證據。」
    ；「當事人、代理人或辯護人於法院調查證據時，知有第15
    9 條第1 項不得為證據之情形，而未於言詞辯論終結前聲明
    異議者，視為有前項之同意。」，刑事訴訟法第159 條之5
    定有明文。查本件關於被告甲○○○、辯護人及檢察官迄本
    院辯論終結前，均未爭執被告乙○○、高文福陳述之證據能
    力，且被告乙○○、高文福於原審業以證人身分具結作證，
    並接受交互詰問，對被告甲○○○行使對質、詰問之權利並
    未剝奪。又被告甲○○○或辯護人均未指出被告乙○○於偵
    訊中陳述有何顯不可信之情形，而依被告乙○○調查陳述作
    成之情況（被告乙○○自93年12月20日調查起即否認犯行）
    ，顯見並無屈打成招，違反其意志而製作調查筆錄之情形。
    再者，本諸證據資料愈豐富，愈有助於真實發現之理念，是
    本院認依上開規定，被告乙○○、高文福之陳述，均具證據
    能力。
三、本件被告甲○○○所使用之0000000000號行動電話門號、被
    告乙○○所使用之0000000000號行動電話門號，均自93年10
    月8 日起，至12月28日，經臺灣高雄地方法院檢察署依法核
    發通訊監察書實施監聽，有法務部調查局南部地區機動工作
    組95年1 月3 日調南機緝字第09500300030 號函所附臺灣高
    雄地方法院檢察署通訊監察書6 紙在卷可稽（見本院上重訴
    卷第89頁至93頁、第95頁、第96頁），且該監察內容為機械
    式之電磁記錄，其中93年11月15日23時45分、11月16日零時
    42分、11月17日7 時59分、11月17日10時28分、11月25日9
    時39分、11月25日9 時42分、12月15日20時39分、12月15日
    21時41分監聽部分，業經本院前審當庭播放監聽光碟，有勘
    驗筆錄在卷可按（見本院上重訴卷第114 頁、第115 頁），
    已予被告乙○○、甲○○○、選任辯護人及檢察官辨明之機
    會，復無任何證據可認取得上開監聽內容有違法或不當之處
    ，應認上開行動電話監聽內容均具證據能力。至於93年11月
    25日9 時39分通聯內容中：「（乙○○稱）對啊。我叔叔沒
    有電話來，不用去麻煩」等語部分，檢察官認應係「拿慰問
    金」等語（見本院上重訴卷第115 頁），惟經原審當庭多次
    播放監聽光碟，上開內容應係「（乙○○稱）對啊。我叔叔
    沒有電話來，不用去麻煩」等語，而非檢察官所認「拿慰問
    金」等語，並經選任辯護人、指定辯護人當庭表示無誤，自
    應以原審上開勘驗結果為準。另93年11月15日19時26分、11
    月15日22時18分、11月16日零時52分通訊監察內容部分（含
    簡訊），因法務部調查局南部地區機動工作組並未檢送相關
    監聽光碟或簡訊畫面予原審，致原審無從勘驗而得以認定監
    聽內容與法務部調查局南部地區機動工作組所提此部分監聽
    譯文察內容相符，自不得作為本件認定犯罪事實之依據。
四、被告乙○○辯護人雖又稱：「調查局監聽譯文是片面錄音，
    並沒有全程錄音，所採取都是不利被告乙○○部分，此部分
    違反通訊保障及監察法第17條規定，而且未保留5 年」云云
    ，認該監聽譯文並無證據能力云云。然按通訊保障及監察法
    第17條係規定：「監察通訊所得資料，應加封緘或其他標識
    ，由執行機關蓋印，保存完整真實，不得增、刪、變更，除
    已供案件證據之用留存於該案卷或為監察目的有必要長期留
    存者外，由執行機關於監察通訊結束後，保存五年，逾期予
    以銷燬。」；「通訊監察所得資料全部與監察目的無關者，
    執行機關應即報請檢察官、依職權核發通訊監察書之法官或
    綜理國家情報工作機關首長許可後銷燬之。」；「前二項之
    資料銷燬時，執行機關應記錄該通訊監察事實，並報請檢察
    官、依職權核發通訊監察書之法官或綜理國家情報工作機關
    首長派員在場。」，而所謂「監察通訊所得資料，應加封緘
    或其他標識，由執行機關蓋印，保存完整真實，不得增、刪
    、變更」，係指監察通訊所得資料應保持其完整性及真實性
    ，不得將該資料任憑己意，擅自增、刪、變更，而與監察通
    訊所得不符或違反其原意而言，並非謂全部之監察通訊所得
    均應一律保存；一律製作譯文。是本件關於監聽所得，僅係
    就與本案相關部分予以紀錄及製作，核與上開規定無違；又
    該監聽光碟及譯文既已送交本院，附於本院卷內，亦無所謂
    「未保留5 年」之問題，被告乙○○辯護人就此部分認無證
    據能力，自不可採。
乙、實體方面
一、訊據上訴人即被告甲○○○固坦承為供其夫施正文施用，而
    負責聯絡乙○○尋找人選前往大陸地區攜帶第一級毒品海洛
    因進入臺灣地區，並以其所有門號0000000000號行動電話與
    乙○○所使用之門號0000000000號行動電話聯繫，復在「新
    樓醫院」附近之某便利超商交付被告高文福有關施正文在大
    陸地區使用之行動電話門號號碼之字條1 紙，惟另辯稱：伊
    只給施正文3 、4 萬元，應該只能買2 小包海洛因，高文福
    帶回來的海洛因磚2 塊，應該不是施正文交給他的云云。另
    訊據上訴人即被告乙○○固坦承徵得被告高文福同意前往大
    陸地區帶「東西」返臺，並代被告高文福訂購前往澳門之機
    票，惟否認有私運第一級毒品海洛因犯行，辯稱：伊沒有參
    與這件事，也沒有出資，只是幫甲○○○聯絡高文福前往大
    陸地區攜帶物品進入臺灣地區○○○○道要攜帶入境之物品
    是海洛因，且伊主觀上認為是進口非法中藥材云云。
二、經查：
  (一)被告甲○○○、乙○○分別為施正文之妻、友人，已判決確
    定之被告高文福則與乙○○為員林國中同學，前並曾與乙○
    ○至甲○○○家中，經由乙○○介紹而認識甲○○○，惟並
    非熟識一節，業據被告乙○○、甲○○○及證人高文福於原
    審審理時陳述明確（見原審卷(一)第16頁、第18頁。第22頁、
    第24頁。第190 頁）。
  (二)因施正文欲自大陸地區購入價格較便宜之第一級毒品海洛因
    施用，被告甲○○○亦為使施正文有第一級毒品海洛因施用
    止癮，乃提供約3 、4 萬元予施正文（依施正文所取得海洛
    因之數量，以及施正文特別前往大陸地區購買，需花費來回
    機票及住宿費，在客觀上判斷，該3、4萬元應係與施正文自
    己所籌措之現金合併為一筆相當之資金），施正文則於93年
    11月7日出境前往大陸廣州地區，並因施正文有毒品前科，
    有遭查獲之顧慮，施正文乃要被告甲○○○委請被告乙○○
    在臺灣地區代為尋找私運第一級毒品海洛因進入臺灣之人選
    一節，業據被告甲○○○於調查、偵訊、原審分別陳述明確
    （見偵字306號卷第4頁、第5頁。第11頁、第12頁。原審卷
    (一)第92頁、第93頁、第185頁、第197頁），並有施正文之入
    出境資料整批查詢名單、入出國日期證明書及被告甲○○○
    所提於93年11月4日預借現金3萬元之國泰世華銀行信用卡消
    費明細單各1紙在卷可憑（見原審卷(一)第170頁、第173頁、
    第258頁）。足認被告甲○○○確知施正文前往大陸地區之
    目的，係為購買第一級毒品海洛因，並私運進入臺灣地區，
    其復依施正文指示，向被告乙○○請求幫忙尋找私運毒品之
    人選無訛。至於被告甲○○○於本院前審另稱：「找乙○○
    是我自己的意思」等語（見本院上重訴卷第125 頁），已與
    其於調查、偵訊、原審之陳述不符，而依被告甲○○○上開
    所辯，本件毒品既係供施正文施用，自以由施正文主導、安
    排私運過程，較符於事理之常，應認被告甲○○○上開「找
    乙○○是我自己的意思」等語，與事實不符而不可信。
  (三)被告甲○○○依施正文指示，於93年11月間某日（即93年11
    月7 日以後至同年月15日間），委請被告乙○○幫忙尋找私
    運第一級毒品海洛因進入臺灣之人選，被告乙○○則徵得當
    時無業、無收入、無前科之高文福同意前往大陸地區。被告
    甲○○○則以其所有0000000000號行動電話與被告乙○○持
    用之0000000000號行動電話聯絡相關尋找人選及出境事宜。
    其後，被告甲○○○、乙○○、已判決確定之高文福3 人並
    於93年11月23日，約在臺南縣麻豆鎮「新樓醫院」附近某便
    利超商，由被告甲○○○交付高文福有關施正文在大陸地區
    使用之行動電話門號號碼字條1 張，被告乙○○並透過「協
    成旅行社」服務之姪兒張英皓，為高文福代訂93年11月25日
    下午3 時25分自高雄飛往澳門之機票，而因酬勞數目未明確
    約定，高文福認為其至少應該可獲得10多萬元之報酬等情，
    業經被告甲○○○、乙○○於調查局調查中、檢察官偵查及
    原審審理中供述明確，並經證人高文福於調查及原審分別陳
    述明確（見偵字306 號卷第5 頁、第21頁、原審卷(一)第185
    頁至第187 頁、第192 頁。偵字第25424 號卷第5 頁、第6
    頁、第41頁、原審卷(一)第25頁、第52頁。偵字第24482 號卷
    第30頁、第31頁、原審卷(一)第18頁、第19頁、第62頁、第17
    2 頁、第143 頁、第144 頁、第231 頁、第242 頁），且高
    文福於93年11月之前並無犯罪前科紀錄，有臺灣高等法院被
    告前案紀錄表在卷可憑（見本院上重訴卷第40頁）。足認被
    告甲○○○確係依施正文指示，以0000000000號行動電話與
    被告乙○○之0000000000號行動電話聯絡相關尋找私運第一
    級毒品海洛因進入臺灣之人選，而證人高文福則為乙○○所
    尋得之人選無疑。又被告甲○○○於調查局調查中供稱：「
    後來乙○○通知我已找到人選，並於11月23日在麻豆鎮新樓
    醫院旁之便利超商見面，當時乙○○就是帶高文福來和我見
    面，我交給高文福我先生施正文在大陸使用的行動電話號碼
    ，要求高文福自行與我先生連絡」，「高文福與乙○○2 人
    可獲得報酬若干我不清楚，要問我先生施正文才知道，我只
    是代我先生聯絡而已。」（見94年度偵字第306號偵查卷第5
    頁）；被告乙○○於調查中陳稱：「11月23日我帶高文福至
    台南縣麻豆鎮新樓醫院前的便利商店與阿華見面，阿華留了
    1 張電話號碼給高文福，要高文福至大陸後打該電話與人連
    絡，當時高文福要我代為訂購赴澳門機票，我即與員林鎮的
    協成旅行社訂購11月25日赴澳門機票，並由我先墊付機票錢
    ，而等高文福回臺灣後會再與我連絡，我再行通知阿華後，
    即可由他們自己交付東西。」，「我從未收取任何代價，至
    於高文福可獲取多少酬勞，要問阿華才清楚。」（見93年度
    偵字第25420號偵查卷第5至7頁）；同案被告高文福於檢察
    官偵查中證稱：「我在某醫院旁的便利商店與綽號阿華之女
    子碰面，阿華交付我1張記載大陸行動電話號碼的紙條，阿
    華並交代我去大陸廣州後與該電話號碼的人連絡，該人便會
    將東西交給我帶回臺灣，我帶回臺灣後再與乙○○聯絡，他
    們會到我家將東西取走，至於代價多少要等到我把東西帶到
    臺灣後再算，我本人認為至少應該可獲得新臺幣10餘萬元之
    報酬。」等語（見93年度偵字第24482號偵查卷第31頁），
    亦可認定被告乙○○於93年11月23日，確有搭載高文福前往
    臺南縣麻豆鎮「新樓醫院」附近某便利超商，與被告甲○○
    ○見面商談，由甲○○○告知高文福前往大陸廣州地區後，
    如何與在大陸地區之人（即施正文）見面之細節，並交付1
    紙記載有施正文在大陸地區使用之行動電話門號字條予高文
    福，指示高文福至大陸廣州地區後，即撥打該行動電話號碼
    與在大陸地區之人聯絡，該人即會交付第一級毒品海洛因予
    高文福，並約定高文福成功私運第一級毒品海洛因返回臺灣
    後，應與乙○○聯絡，再由乙○○通知甲○○○、施正文，
    甲○○○、施正文即會將該私運進入臺灣地區之第一級毒品
    海洛因取走，再由施正文給付相當之報酬予高文福，高文福
    則自行預估至少應有新臺幣10多萬元之酬勞等事實無訛。
  (四)被告甲○○○另辯稱：「伊只告知乙○○、高文福前往大陸
    係攜帶「東西」，未明言是海洛因，乙○○聽不懂「旅行團
    」的暗語，伊並沒有說要給高文福酬勞云云。被告乙○○另
    辯稱：伊只知要私運進入臺灣的物品可能是違禁物或違法中
    藥。澳門機票費用並非伊所支付，高文福還要還給伊云云。
    惟查：
  1.依0000000000號、0000000000號行動電話聯絡監聽譯文，被
    告甲○○○、乙○○於93年11月15日23時45分許之通聯內
    容為：「（乙○○）嫂子，要啦，有人要去玩啦。（甲○○
    ○）沒有人要去啊？（乙○○）要啦。（甲○○○）要去喔
    ？（乙○○）嗯。（甲○○○）好，這樣我看一下，看什麼
    時候。（乙○○）你跟他報名就好了。（甲○○○）好。」
    93年11月16日零時42分許之通聯內容為：「（甲○○○）
   『發仔』（指乙○○），召集人說你如果準備好，人數訂好
    就可以出發了。（乙○○）這樣喔。（甲○○○）到時候跟
    我講一下，我再跟你．．．他說儘量快一點，不然會愈來愈
    ．．．（乙○○）好、好。」93年11月17日10時28分許之
    通聯內容為「（乙○○）我的一些證件都過期了，現在還在
    辦。（甲○○○）還要多久啊？（乙○○）可能要1 個星期
    。（甲○○○）哇，糟了，在那兒等得不耐煩了。（乙○○
    ）之前沒有先講，證件回到家看都過期了。（甲○○○）同
    學（指高文福）隨時都有嗎？（乙○○）對。（甲○○○）
    這樣的話，我先跟他說。（乙○○）你跟他說，我的一些證
    件都過期了。（甲○○○）不就要到下個星期了？（乙○○
    ）對。（甲○○○）你如果好了的話，就要快點出發。（乙
    ○○）好。（甲○○○）那我跟他講。」等語，有該通聯譯
    文及本院前審勘驗筆錄在卷可按（見93偵25424 號卷第13頁
    、第14頁。本院上重訴卷第114 頁、第115 頁）。對照被告
    甲○○○於偵訊、原審分別證稱：「我講召集人是我要組一
    旅遊團去大陸玩，幫我先生帶一點點貨（海洛因）回來，這
    是一個暗語，就是這樣子」（見偵字第306 號卷第11頁）、
    「旅行團是我們的術語，是聯絡帶東西用的術語，我跟乙○
    ○講說要組團去大陸玩，問他是否要參加，這是一個術語，
    他應該心知肚明」（見原審卷(二)第146 頁、卷(一)第187 頁）
    等語，及上開2 支行動電話於93年12月15日21時41分許（此
    時被告高文福已被查獲）之通聯內容為：「（甲○○○）『
    發仔』，你在忙嗎？。（乙○○）沒有啦。（甲○○○）我
    要問一下，我們的旅遊團何時會到？（乙○○）就初七在高
    雄出車禍了啊。（甲○○○）誰？（乙○○）朋友出車禍了
    啊。（甲○○○）在哪裡出車禍？（乙○○）高雄啊。（甲
    ○○○）什麼時候？（乙○○）初七啊。（甲○○○）哪一
    個初七？（乙○○）這個月初七，7 、8 天前。（甲○○○
     ） 阿文（指施正文）知道嗎？（乙○○）我才剛剛打電話
    給他而已，我晚上回來才和道的。（甲○○○）怎麼會初七
    到現在才知道？（乙○○）醫院寄1 張通知單來啊。（甲○
    ○○）完蛋了，那要怎麼辦。（乙○○）我叫阿文明天上來
    找我一下。（甲○○○）唉，實在是喔，真的會死得很難看
    。（乙○○）就都沒有按照我的．．．就是開車都沒有按照
    我的意思去動啊。（甲○○○）真的會死得很難看，真的。
    好啦，我回去看看怎麼樣。（乙○○）我有叫他明天上來一
    趟，看怎樣。」等語，亦有該通聯譯文及本院前審勘驗筆錄
    在卷可按（見偵字第25424 號卷第16頁，本院上重訴卷第11
    4 、第115 頁）。而被告乙○○亦於原審陳稱：「立法委員
    選舉完隔天，我有去施正文家，施正文說萬一高文福出事情
    ，告訴我在電話中要如何說，因為甲○○○害怕她家電話被
    監聽，『高文福出車禍』是指高文福出事情，『醫院寄1 份
    通知單來』是指地方法院寄1 張高文福的羈押通知書」等語
    明確（見原審卷(二)第40頁）。則被告乙○○於93年12月15日
    與被告甲○○○通聯中，對被告甲○○○詢以「旅遊團」事
    ，毫無質疑，即另以暗語答稱被告高文福已出事，復稱係因
    高文福未依其指示行事始出事，顯見被告甲○○○所稱被告
    乙○○聽不懂其所說之「旅遊團」一語，係指私運該批物品
    進入台灣之暗語，自屬不可信。復按依正常情形，若施正文
    需攜帶正常東西，甚或違禁中藥，由施正文自己帶回即可，
    毋須另外花費另一筆往返大陸地區之交通費用，以及住宿費
    用，再給付相當之報酬，而大費周章，請高文福攜帶入境，
    足認被告乙○○已經明知其請高文福攜帶入境之物品係屬違
    禁物無訛。而海洛因既屬違禁物之一種，且依上開通聯紀錄
    ，被告乙○○並無「不可代為運輸毒品入境」之表示，其仍
    積極參與而主動介入，亦可認定如高文福所運輸入境之物係
    第一級毒品海洛因，仍不違背其本意，即其有走私第一級毒
    品海洛因入境之間接故意，亦可認定。被告乙○○所辯不知
    被告甲○○○委託高文福私運進入臺灣之物品為何物，亦與
    事實不符。
  2.依0000000000號行動電話與高文福使用之00-0000000號電話
    聯絡監聽譯文，被告乙○○於高文福搭機前往澳門前之數小
    時，於93年11月25日9 時39分許之通聯內容為：「（高文
    福）怎樣？（乙○○）你去跟阿華先生拿3,000 。（高文福
    ）她有拿給他嗎？（乙○○）對啊。 (高文福）她有說好了
    嗎？（乙○○）3,000 講好了，那我就不必轉帳給你了，你
    直接跟他拿3,000 。（高文福）好。」；93年11月25日9
    時42分許之通聯內容為：「（高文福）這樣好嗎？（乙○○
    ）沒關係啊，你去跟他拿『衣服』時，就順便跟他拿就好啦
    。（高文福）我知道啊，問題是．．．（乙○○）你就叫人
    去拿就好啦，他把那『衣服』跟工錢一起拿給你。（高文福
    ）好、好。（乙○○）這樣就好了啦，這樣你知道我的意思
    了吧。（高文福）好，我知道。」等語，有該通聯譯文及本
    院前審勘驗筆錄在卷可按（見偵字25424 號卷第15頁，本院
    上重訴卷第114 頁、第115 頁）。對照高文福於原審供稱：
    「當初乙○○介紹我認識阿華時，明確告訴我要幫阿華帶東
    西回來，說是『樣品』和1 件『衣服』。『束腹』叫『衣服
    』，裡面的東西叫『樣品』」等語，則被告乙○○若不知施
    正文將會在大陸交付高文福束腹1 條，供高文福將扣案第一
    級毒品海洛因纏繫在腰際，其豈會在高文福前往大陸之前，
    即預先以「衣服」為暗語？及施正文於93年12月15日20時39
    分許，以0000000000號行動電話與被告乙○○上開行動電話
    之通聯內容為：「（施正文）你同學（指高文福）有打電話
    給你嗎？（乙○○）還沒有。（施正文）啊，這樣沒意思啦
    。（乙○○）還沒有電話給我。（施正文）人家向我討債討
    成這樣子。（乙○○）我再打電話給他問看看，你有沒有打
    電話到他那邊問看看？（施正文）沒有，我沒有打，我是想
    說．．．（乙○○）那我晚點打電話問看看。（施正文）好
    。」等語，有該通聯譯文及本院勘驗筆錄在卷可按（見偵字
    25424 號卷第15頁，本院上重訴卷第114 頁、第115 頁），
    顯見施正文亦係透過被告乙○○與證人高文福聯絡。復綜合
    上開１所述，足認被告乙○○於被告甲○○○請其尋找私運
    物品進入臺灣之人選時，即已明知甲○○○及施正文欲私運
    進入臺灣之物品為違禁物，且預見可能係第一級毒品海洛因
    ，仍不違背其本意無疑。至於被告乙○○於原審或本院前審
    辯稱：「因施正文要趕著回來看他女兒，所以要把他帶過去
    要穿的衣服先寄放在高文福在大陸的家」（見原審卷(二)第32
    頁）、「通聯記錄裡講的『衣服』，是因施正文的女兒出車
    禍，施正文急著要回來，所以要把衣服託高文福帶回來」等
    語（見本院上重訴卷第115 頁）。惟施正文於93年11月26日
    將本件扣案第一級毒品海洛因交付高文福後，隨即於翌日（
    27 日） 返回臺灣，有上開施正文之入出境資料整批查詢名
    單、入出國日期證明書各1 紙可佐，則施正文既已有返臺計
    劃，且較高文福早回到臺灣，何須轉託高文福帶數量僅有1
    件之衣服，而現今搭乘飛機等交通工具，附帶託運衣物頗為
    便捷，又有何需要將數量僅有1 件之衣服寄放他人之處，甚
    且是遠在大陸地區之處所，而增加日後拿取不便之理。顯見
    被告乙○○上開辯解與事理有違，不足採信。
  3.同案被告高文福固以不知被告甲○○○、乙○○所委託拿取
    之「東西」、「樣品」、「衣服」為何物，施正文所交付之
    以報紙及膠帶包裹之物品為何物置辯。惟由證人即同案被告
    高文福於偵訊、原審供稱：「乙○○到員林鎮內林169 號住
    處找我，告訴我他有1 位友人想找人從大陸帶1 批違禁品回
    臺灣，我認為至少應該可獲得10多萬元之報酬」、「我當時
    有懷疑可能是要攜帶違禁品進入臺灣」等語，則私運何種違
    禁品進入臺灣，即可1 次獲得至少10多萬元之高報酬，而此
    種高報酬所代表的高風險，高文福豈無其欲私運進入臺灣之
    違禁品，將會是重大犯罪之認知及懷疑？且高文福欲私運進
    入臺灣之物品，在其出境大陸之前，被告乙○○在電話中係
    以「衣服」、「樣品」等暗號代之，同案被告高文福又豈有
    不探詢該等暗號所代表之真意之理。又既是代為攜帶物品，
    高文福豈有不知該品之性質、種類及重量，藉以確認其體力
    能否負荷，是否應攜帶裝置之器具。再者，高文福於取得施
    正文所交付之物品後，卻需以束腹纏繫在腰部藏匿之非正常
    方式帶進入臺灣，此種方式與電視、報章媒體上常報導之
    夾帶毒品闖關新聞內容相似，高文福又豈能毫無警覺。是依
    上所述，應認被告高文福於93年11月25日出境前往大陸地區
    之前，即預見其可能私運第一級毒品海洛因，而不違背本意
    之間接故意無疑。
  4.被告甲○○○固否認有與高文福約定本次私運第一級毒品海
    洛因進入台灣酬勞一事。惟被告甲○○○於調查局調查中係
    供稱：「高文福與乙○○2 人可獲得報酬若干我不清楚，要
    問我先生施正文才知道。」（見94年度偵字第306 號偵查卷
    第5 頁），且高文福一再陳稱：「我認為至少應該可獲得10
    多萬元之報酬」、「阿華說有費用可以賺」、「說到大陸時
    會有人交給伊帶回台灣後再算」等語，而此種報酬之多寡，
    以私運成功之第一級毒品海洛因數量多少為斷，亦與情理相
    符。且施正文確於93年11月26日，在大陸地區廣州「越秀公
    園」交付人民幣3,000 元予被告高文福，恰與上開93年11月
    25日9 時42分許通聯有關人民幣3,000 元之「他把那『衣服
    』跟工錢一起拿給你」內容相符。足認高文福私運第一級毒
    品海洛因進入台灣之報酬，係以日後成功私運之數量多少為
    斷，更何況施正文並於「越秀公園」已先給付高文福人民幣
    3,000 元之部分報酬無訛。被告乙○○於原審另辯稱：「施
    正文所交付高文福之人民幣3,000 元，係之前高文福向其所
    調借，因其無人民幣，始由施正文交付」等語（見原審卷(二)
    第29頁）。惟被告乙○○於偵訊時，就上開93年11月25日9
    時39分許之通聯內容之「（高文福）怎樣，（乙○○）你去
    跟阿華她先生拿3,000 」等語，陳稱：「是要高文福去大陸
    跟人家拿錢當費用，這詳細要問甲○○○」等語（見偵字25
    424 號卷第41頁），無一語言及係高文福向其借款，復與一
    般人對「工錢」係指工作之報酬而非借款之意義不符，顯見
    原先應係約定由被告乙○○交付高文福之人民幣3,000 元，
    惟經被告乙○○溝通、協調後，始達成改由施正文在大陸廣
    州地區交付高文福之共識。被告乙○○上開辯解，自屬不可
    信。
  5.被告乙○○雖否認高文福前往大陸地區之機票費用由其所交
    付，證人高文福於原審亦附合其說（見原審卷(一)第17頁）。
    惟證人高文福於警詢已陳稱：「我並未負擔任何機票費用」
    等語。被告高文福於原審翻異前供，是否可信，已非無疑。
    且參酌高文福於警詢另陳稱：「當時因我無業、無收入，所
    以就應允」等語，亦如前述，顯見高文福並無多餘之金錢可
    供購買機票前往大陸地區，復係貪圖有酬勞可得，始同意前
    往大陸地區帶其所稱之「樣品」、「衣服」回台，而其後其
    確也攜帶第一級毒品海洛因進入台灣被查獲，則高文福豈有
    自負機票費用之理。是應認高文福於警詢所稱：「我並未負
    擔任何機票費用」等語，較符於事實而可信。至於高文福於
    警詢另陳稱：「我長住大陸湖南，預計93年12月返回大陸探
    視女兒」等語（見偵字24482 號卷第30頁背面），縱其原有
    前往大陸地區之計劃，惟在其受託本件私運物品進入台灣後
    ，其恰可藉此前往大陸地區探視女兒，並節省機票費用，自
    不足以此即認本件機票費用應由高文福支付。另證人張英皓
    於原審證稱：「我所受僱之協成旅行社曾為高文福代訂3 次
    機票，第1 次由何人付款，已無法記憶，第2 次則係高文福
    自行支付款項，第3 次即93年11月該次機票費用，截至目前
    為止尚未支付任何款項」等語（見原審卷(二)第119 、12 0頁
    ），固足以認定證人高文福此次赴大陸地區之機票費用尚未
    支付，但證人高文福於警詢所稱：「我並未負擔任何機票費
    用」等語，較符於事實而可信，已如上述，則證人高文福此
    次赴大陸地區之機票費用雖尚未支付，但仍應由被告乙○○
    支付於證人張英皓，此為被告乙○○之債務，並非證人高文
    福，此部分被告乙○○雖辯稱並未交付屬實，但僅係尚未交
    付。是該高文福前往大陸之行程既係由被告乙○○代訂機票
    ，事後並應由乙○○支付費用，自不能因該機票費用尚未支
    付，遽為被告乙○○有利之認定。
  6.被告乙○○原係邀約共同被告高文福與其一同至大陸地區為
    被告高欽華攜帶物品入境臺灣地區，嗣因被告乙○○證件過
    期，致無法成行，而由高文福單獨1 人前往大陸地區等情，
    此經被告乙○○於原審審理中供稱：「（93年11月17日你與
    甲○○○通聯表示，你證件過期，沒有辦法去大陸，是否在
    高文福與甲○○○見面之前，你跟高文福就有意思要去大陸
    ？）是」等語明確（見原審卷(二)第43頁），核與共同被告高
    文福於原審時陳稱：「（乙○○當初是否要跟你一起去大陸
    ？）對，但因為乙○○證件過期，所以沒有一起去」等語一
    致（見原審卷(二)第142 頁），且與附卷之監聽譯文記載被告
    乙○○於93年11月15日23時45分許持門號0000000000號之行
    動電話，向被告甲○○○報名，被告甲○○○於同月16日0
    時42分許，以門號0000000000號行動電話通知被告乙○○如
    果準備完畢，人數訂好即可出發，而被告乙○○則於同月17
    日10時28分許，以上開行動電話通知被告甲○○○證件過期
    之情形（見93年度偵字第25424 號偵查卷第13至14頁），互
    核相符；被告乙○○上揭之自白顯與事實相符，此部分之事
    實亦堪認定。雖被告乙○○於原審雖辯稱：伊至大陸地區之
    目的係為看臺指期貨之期貨市場云云（見原審卷(二)第37 頁
    、第148 頁），然被告乙○○因個人目的前往大陸地區，實
    無向被告甲○○○報名之必要，其以前詞置辯，因與監聽譯
    文記載之情形不符，自難採信。況期貨並非貨物現實交易，
    而只是一張允諾買進或賣出未來貨物之契約，是期貨交易並
    無實體貨物可供觀看，且以現今期貨交易均採集中交易市場
    進行交易，可輕易透過電腦網際網路連線取得相關資訊，自
    無要遠赴大陸地區觀看之理由，且被告乙○○所稱之「台指
    期貨」應即係「台股指數期貨」，而台股指數期貨之標的物
    即為台灣加權股價指數，則被告乙○○不在台灣地區注意台
    灣加權股價指數，卻反而欲至大陸地區取得臺灣加權股價指
    數之資訊，亦與常情有違，要無可採。
  (五)證人高文福於93年11月25日下午3 時35分許，自高雄小港國
    際機場搭乘長榮航空公司BR-825號班機出境澳門，於同日抵
    達大陸地區廣州後，即依被告甲○○○先前所交付字條上之
    電話號碼與施正文聯絡，而於翌日（26日）下午3 時許，在
    廣州市「越秀公園」與施正文見面，施正文即將以報紙及膠
    帶包裹之2 塊海洛因磚（分裝為2 包）、2 包以夾鏈袋裝海
    洛因粉末（合為1 包）、束腹1 條交予被告高文福，高文福
    並依施正文指示，以束腹纏繫腰際以為隱蔽上開之物，後再
    於93年年12月6 日晚間，自澳門地區搭乘長榮航空公司BR-8
    26號班機，於同日晚9 時5 分許抵達高雄小港國際機場，為
    警自其以束腹纏繫之腰際扣得塊磚2 塊、粉末2 包，該等物
    品為第一級毒品海洛因一節。業據證人高文福於調查及原審
    分別陳述明確（見偵字24482 號卷第2 頁背面、第31頁、第
    19頁、第20頁背面、原審卷(一)第144 頁、卷(二)第139 頁、第
    140 頁）且扣案磚塊2 塊、粉末2 包經送法務部調查局鑑定
    結果，含有第一級毒品海洛因成分（合計淨重733.38公克，
    空包裝重35.96 公克），有該局94年1 月28日調科壹字第22
    0018971 號鑑定通知書1 紙附卷可稽（見94偵4722號卷第5
    頁），並有高文福之入境查詢結果表1 紙在可按（見偵2448
    2 號卷第25頁）。足認高文福私運進入臺灣之物品確係第一
    級毒品海洛因，且係由施正文所交付，自澳門地區搭乘長榮
    航空班機私運進入臺灣地區。至於甲○○○另辯稱：「我給
    施正文的錢只夠買扣案的2 小包海洛因，那2 大塊我不承認
    」等語（見本院上重訴卷第138 頁）。惟高文福一再陳稱扣
    案第一級毒品海洛因均係施正文所交付，且甲○○○於原審
    亦供稱：「我只是猜測高文福帶回來的2 塊海洛因不是施正
    文的」等語（見原審卷(二)第144 頁），又施正文除甲○○○
    提供之資金外，亦可能有其他方式籌措購買第一級毒品海洛
    因之資金，施正文所購得毒品之數量，自與被告甲○○○提
    供資金之多寡，無必然之關連性，更何況如被告甲○○○僅
    提供3 、4 萬元予施正文，且據被告甲○○○所稱「我給施
    正文的錢只夠買扣案的2 小包海洛因」之事實，則由其在臺
    灣地區購買即可，又何需由施正文特別前往大陸地區購入，
    而花費為數可觀之來回機票錢，以及施正文在大陸地區之交
    通費及住宿費？又何需再委託高文福攜帶入境而耗費高文福
    之來回機票錢以及其他之費用？足認被告甲○○○自始即有
    共同攜帶全部扣案海洛因之犯意聯絡及行為分擔，被告甲○
    ○○辯稱：有部分非施正文交付高文福私運進入臺灣地區云
    云，自不足採信。又被告甲○○○明知施正文至大陸地區之
    目的係欲私運第一級毒品海洛因進入台灣地區，竟仍透過被
    告乙○○尋覓人選，俟被告乙○○徵得被告高文福同意至大
    陸地區，被告甲○○○再提供施正文之聯絡電話，以完成運
    輸第一級毒品入境台灣地區之任務，則被告甲○○○不僅與
    施正文共謀運輸第一級毒品海洛因入境台灣地區，並參與行
    為之分擔，則不論施正文私運第一級毒品海洛因入境台灣地
    區之目的，是否僅係供其一己施用，被告甲○○○之行為，
    已然該當運輸第一級毒品海洛因及私運管制物品進口之構成
    要件，而為運輸第一級毒品及私運管制物品進口之正犯。被
    告甲○○○之辯護人認被告甲○○○之行為僅構成施用第一
    級毒品之幫助犯，容有誤會，自不足採信。
  (六)被告甲○○○之原審選任辯護人依據證人鍾達振之證詞，以
    被告乙○○及共同被告高文福曾在臺灣地區與施正文碰面，
    而當時被告甲○○○並未在場為由，認被告甲○○○就運輸
    第一級毒品及私運管制物品進口之犯行，應無與施正文、被
    告乙○○、共同被告高文福等人成立犯意聯絡之餘地。然高
    文福在前往大陸地區前，並未曾與施正文見過面等情，除經
    高文福供稱：「（當時之前你是否認識施正文？）不認識」
    、「（是否去大陸才認識施正文？）是」、「（與施正文是
    否熟稔？）不熟，可以說不認識」等語（見原審卷(一)第232
    頁）明確外，亦核與被告乙○○於原審審理中供稱：高文福
    未曾在臺灣地區與施正文碰面等語相符（見原審卷(二)第35頁
    ）。而證人鍾達振雖曾參與本案之查獲，但並非本案主要之
    承辦人員，此據證人鍾達振於原審審理中證述明確（見原審
    卷(二)第22頁），是其於原審審理中證稱：「據我所知，他們
    3 人（指施正文、乙○○及高文福）有約在施正文住處附近
    見面密談」等語（見原審卷(二)第26頁），是否確係出自證人
    鍾達振之親身見聞，抑或聽聞承辦人員之轉述，即非無疑，
    斟酌證人鍾達振並非本案之承辦人員，不可能對本案之細節
    ，清楚掌握，且證人鍾達振於94年7 月12日於原審審理中作
    證時，距離共同被告高文福離開臺灣地區已逾半年，記憶已
    然模糊，此觀證人鍾達振就施正文何時與被告乙○○、共同
    被告高文福見面乙節，即表示詳細時間需問承辦人員乙節，
    即屬明瞭，自難憑據證人鍾達振模糊之記憶，遽認高文福在
    前往大陸地區之前確曾與施正文見面，是被告甲○○○之辯
    護人依據證人鍾達振之證詞，推論犯意聯絡僅存於施正文、
    高文福之間，即有未合。
  (七)按共同實施犯罪行為之人，在合同意思範圍以內，各自分擔
    犯罪行為之一部，相互利用他人之行為，以達其犯罪之目的
    者，即應對於全部所發生之結果，共同負責。且共同正犯之
    意思聯絡，原不以數人間直接發生者為限，即有間接之聯絡
    者，亦包括在內。是本件被告甲○○○、乙○○負責在臺灣
    地區尋找運輸毒品之人選即證人高文福，並由甲○○○提供
    高文福與施正文的聯絡方法，乙○○提供代訂機票及費用，
    施正文在大陸地區負責取得毒品，高文福則負責運輸毒品，
    其等就本件運輸及私運第一級毒品海洛因進入臺灣之行為，
    均各自有其分工，顯見其等均相互利用他人之行為，以達其
    等運輸及私運第一級毒品海洛因進入臺灣之目的。
  (八)此外，復有施正文所有，供高文福用以夾帶本件毒品之束腹
    1 條及毒品外包裝（重35.96 公克）扣案、相片2 幀在卷（
    見偵字24482 號卷第16頁）可資佐證。
  (九)被告乙○○之選任辯護人另以依卷附被告乙○○所持用之上
    開行動電話雙向通聯紀錄，其中93年11月15日10時52分07秒
    、17日10時26分56秒、20日22時42分56秒、23日07時54分18
    秒、23日14時44分13秒、23日16時5 分44秒、23日16時59分
    37秒、24日22時39分13秒、24日22時54分56秒、25日22時32
    分32秒部分，監聽機關未提出相關通訊監聽譯文，致無法判
    斷其中是否有利於被告乙○○之內容。惟經本院前審函請法
    務部調查局南部地區機動工作組查覆是否有上開時間之監聽
    譯文，經答覆：「有關偵查卷內49頁之乙○○與甲○○○多
    次電話聯繫無相關錄音資料，係因當時乙○○、甲○○○相
    關人等電話均上線於現譯快報台，現譯快報台僅能擇錄與案
    情相關之通話，若與案情無關之通話即未摘譯。來函所示被
    告等電話通聯時間，因與案情無關，故未保存錄音資料」等
    語，有該組95年9 月1 日調南機緝字第09500613170 號函1
    紙在卷可憑。則既乏上開監聽內容，本院自亦未據此為被告
    乙○○有利或不利之認定。
  (十)綜上所述，被告甲○○○上開「只有其中扣案海洛因2 小包
    為施正文所交付高文福」，或被告乙○○上開所辯「不知道
    是要私運海洛因」等辯解，均為避重就輕、圖卸刑責之詞，
    均不足採信。本件事證已明，被告甲○○○、乙○○犯行均
    堪予認定。
三、按海洛因為毒品危害防制條例第2 條第2 項第1 款所列第一
    級毒品，亦係行政院依據懲治走私條例第2 條第4 項公告之
    「懲治走私條例公告管制物品項目及其數額」甲項第4 款所
    列之管制進出口物品。又按同案被告高文福雖於大陸地區取
    得本件扣案第一級毒品海洛因，惟係經由澳門地區運送進入
    臺灣地區，依香港澳門關係條例第35條第2 項、第3 項規定
    ，輸入或攜帶進入臺灣地區之香港或澳門物品，以進口論，
    輸往香港或澳門之物品，以出口論，分別依輸入物品、輸出
    物品有關法令之規定辦理，自不再依懲治走私條例第12條以
    自大陸地區私運物品進入臺灣地區之準走私論（最高法院93
    年第3 次刑事庭會議決議參照）。核被告甲○○○、乙○○
    所為，均係犯毒品危害防制條例第4 條第1 項之運輸第一級
    毒品罪、懲治走私條例第2 條第1 項之私運管制物品進口罪
    。被告等持有第一級毒品之低度行為，為運輸第一級毒品之
    高度行為所吸收，不另論罪。被告等以一個運輸行為，私運
    海洛因進口，同時觸犯運輸第一級毒品及私運管制物品進口
    之走私罪，為想像競合犯，應從一重論以運輸第一級毒品罪
    。又所謂共同正犯，係指2 以上行為人，彼此有犯意之聯絡
    與行為之分擔，而共同犯罪。不論以自己共同犯罪之意思，
    參與構成要件或構成要件以外之行為，抑或以自己共同犯罪
    之意思，事先同謀，而由其中1 人實施犯罪之行為者，均屬
    共同正犯（司法院大法官會議釋字第109 號解釋意旨參照）
    。又共同正犯之意思聯絡，不限於事前有協議，即僅於行為
    當時有共同犯意之聯絡亦屬之，又行為之分擔，亦不以每一
    階段均經參與為必要，具有相互利用其行為之合同意思，仍
    應負共同正犯罪責（最高法院70年臺上字第7049號判決要旨
    參照）。本件被告甲○○○負責在臺灣地區尋找運輸毒品之
    人選，被告乙○○係居中介紹有意擔任運輸毒品入境之高文
    福予甲○○○，並代高文福購買赴大陸之往返機票，且乙○
    ○原有意與高文福一同前往大陸地區，後因其證件過期，乃
    決定由高文福1 人前往，並由乙○○搭載高文福前往與甲○
    ○○見面商談，3 人並約定高文福返台後應與乙○○聯絡，
    再由乙○○通知甲○○○、施正文取走毒品，嗣施正文、甲
    ○○○亦向乙○○查詢高文福是否成功運輸毒品返台，經乙
    ○○告知高文福已被查獲羈押等情，足見被告乙○○係以自
    己犯罪之意思而參與其事；另甲○○○與高文福見面後，由
    甲○○○提供高文福與施正文的聯絡方法，施正文在大陸地
    區負責取得毒品，高文福則負責運輸毒品，運輸來台後與乙
    ○○聯絡，再由乙○○通知甲○○○、施正文取走毒品；其
    等就本件運輸及私運第一級毒品海洛因進入臺灣之行為，均
    各自有其分工，顯見其等均相互利用他人之行為，以達其等
    運輸及私運第一級毒品海洛因進入臺灣之目的。故被告甲○
    ○○、乙○○等2 人與高文福、施正文間就上開運輸第一級
    毒品及私運管制物品進口之走私犯行，有犯意聯絡及行為分
    擔，均為共同正犯。被告行為後，刑法已於95年7 月1 日修
    正施行，就刑法第55條部份，修正前刑法第55條係規定：「
    1 行為而觸犯數罪名，或犯1 罪而其方法或其結果之行為犯
    他罪名者，從1 重處斷」；而被告行為後該條修正為：「1
    行為而觸犯數罪名者，從1 重處斷。但不得科以較輕罪名所
    定最輕本刑以下之刑」。亦即被告行為後，有關想像競合犯
    之規定，仍保留，但在科刑上有所限制；且修正後之規定僅
    係法理之明文化，非屬法律之變更，自應逕行適用修正後第
    55條之規定，無比較適用之問題；又關於刑法第28條部份，
    修正前刑法第28條為「2 人以上共同實施犯罪之行為者，皆
    為正犯」，修正後則規定「2 人以上共同實行犯罪之行為者
    ，皆為正犯」，因修正後範圍較修正前已有限縮，自以修正
    後之刑法第28條規定較有利於被告。又被告甲○○○為其夫
    施正文能有第一級毒品海洛因施用止癮，致有此件犯行；被
    告乙○○僅係居中介紹，並未實際參與走私毒品犯行，其參
    與程度較低；而本次走私所運輸之毒品抵台未幾即為南機組
    人員會同海關人員及時查獲而未再流入市面，其涉案情節顯
    較首謀之施正文為輕，被告甲○○○、乙○○等2人之犯罪
    顯可憫恕，若依毒品危害防制條例第4條第1項規定，量處法
    定最輕刑之無期徒刑，仍嫌過重，爰均依刑法第59條之規定
    減輕其刑（被告行為後，刑法第59條雖有修正，但僅係文字
    修正，不生比較適用之問題）。又被告甲○○○、乙○○等
    2 人行為後，刑法已於94年2月2日修正公布，同年7月1日施
    行，其中刑法第64條及第65條均有修正。而本件之法定刑為
    「死刑或無期徒刑；處無期徒刑者，得併科新臺幣1千萬元
    以下罰金。」，依修正前刑法第64條第2項、第65條第2項規
    定，死刑得減為無期徒刑、或為15年以上有期徒刑；無期徒
    刑得減為7年以上有期徒刑，依修正後規定則死刑僅得減為
    無期徒刑；無期徒刑僅得減為20年以下15年以上有期徒刑，
    經比較結果，以修正前之規定較有利於被告。本院綜合比較
    上開共同正犯與死刑、無期徒刑減輕修正之結果，以修正前
    之規較有利於被告，應全部適用修正前之規定處斷。
四、原判決論罪科刑，固非無見。但查(一)行為人對於構成犯罪之
    事實具備明知及有意使其發生二要件，為刑法第13條第1 項
    之直接故意，至於行為人對於構成犯罪之事實，預見其發生
    ，且其發生不違背其本意者，則係同法條第2 項之間接故意
    。本件依被告3人之供述及卷內資料，被告甲○○○主觀上
    係基於「明知」係海洛因毒品，仍運輸進入臺灣地區之直接
    故意，至已判決確定之被告高文福及被告乙○○則僅有預見
    其可能發生，而不違背本意之間接故意。原判決未予審認釐
    清，自有違誤。(二)被告高文福雖於大陸地區取得本件毒品，
    但係經由澳門地區運送進入臺灣地區，自不再依懲治走私條
    例第12條以自大陸地區私運物品進入臺灣地區之準走私論。
    原判決認仍有懲治走私條例第12條之適用，亦有未當。(三)被
    告甲○○○、乙○○之犯罪情狀顯可憫恕，已如前述，本院
    認均應依刑法第59條之規定予以減輕其刑，原判決就此部分
    漏未減輕，為有未洽。被告甲○○○上訴意旨，以原審量刑
    過重，指摘原判決不當，為有理由；被告乙○○上訴意旨，
    仍執前詞，否認犯罪，為無理由；又原判決亦有上述違誤之
    處，自應由本院將原判決關於被告甲○○○及乙○○部分撤
    銷改判。審酌毒品對我國社會之安寧秩序及國人之身心健康
    產生之危害至鉅，被告等所運輸之第一級毒品海洛因數量淨
    重達733.38公克，數量非少，若闖關成功，將造成犯罪根源
    ，所生危害嚴重。惟被告甲○○○為其夫施正文能有第一級
    毒品海洛因施用止癮，致有此件犯行；被告乙○○則未實際
    參與運輸第一級毒品之行為，所犯情節尚非重大等一切情狀
    ，均量處有期徒刑15年，並均依刑法第37條第2項規定，宣
    告褫奪公權10年。扣案之第一級毒品海洛因磚2塊、海洛因
    粉末2包（合計淨重733. 38公克），應依毒品危害防制條例
    第18條第1項前段規定，宣告沒收銷燬。至於鑑驗耗用之毒
    品既已滅失，自無庸宣告沒收銷燬。扣案海洛因外包裝（合
    計重35.96公克），經鑑定機關就其與毒品海洛因分別鑑析
    重量，足認與毒品可以析離，復為共犯施正文所有，此業經
    證人即共同被告高文福供明在卷，且供運輸毒品所用之物，
    應依毒品危害防制條例第19條第1項規定，宣告沒收。扣案
    束腹1條，為共犯施正文所有，供高文福夾帶本件扣案第一
    級毒品海洛因之用，業經高文福供明在卷，應依毒品危害防
    制條例第19條第1項規定，宣告沒收。未扣案之門號0000
    000000號行動電話1具（含SIM卡1張，所有權人為甲○○○
    ），為被告甲○○○所有，業經被告甲○○○供明在卷（見
    原審卷(二)第148頁），並經臺灣大哥大股份有限公司95年8月
    11日法大字095030762號函覆屬實，有該函附卷可稽，且係
    被告甲○○○與乙○○聯繫私運第一級毒品進入臺灣地區事
    宜所用之物，應依毒品危害防制條例第19條第1項規定，宣
    告沒收，如全部或一部不能沒收時，追徵其價額或以其財產
    抵償之。另未扣案共同被告高文福自共犯施正文處收受之人
    民幣3,000元，係高文福獨自1人之犯罪所得，並非被告甲○
    ○○、乙○○或共犯施正文之犯罪所得，自無與其他共犯連
    帶沒收之問題（只應在共同被告高文福主刑項下，依毒品危
    害防制條例第19條第1項規定宣告沒收，如全部或一部不能
    沒收時，追徵其價額或以其財產抵償之），併予敘明。
五、同案被告高文福已經本院上重更（二）字第2號審判決確定
    。
據上論結，應依刑事訴訟法第369 條第1 項前段、第364 條、第
299 條第1 項前段，毒品危害防制條例第4 條第1 項、第18條第
1 項前段、第19條第1 項，懲治走私條例第2 條第1 項、第11條
，刑法第2條第1項前段、第11條、第55條、第59條、第37條第2
項、95年7月1日修正施行前刑法第28條，判決如主文。
本案經檢察官林應華到庭執行職務。
中　　華　　民　　國　　96　　年　　9 　　月　　20　　日
                  刑事第五庭    審判長法  官  曾永宗
                                      法  官  王伯文
                                      法  官  任森銓
以上正本證明與原本無異。
如不服本判決應於收受本判決後10日內向本院提出上訴書狀，其
未敘述上訴理由者，並得於提起上訴後10日內向本院補提理由書
狀（應附繕本）「切勿逕送上級法院」。
中　　華　　民　　國　　96　　年　　9 　　月　　20　　日
　　　　　　　　　　　　　　　　　　　書記官  廖素珍
附錄本件判決論罪科刑法條：
毒品危害防制條例第4條第1項
製造、運輸、販賣第一級毒品者，處死刑或無期徒刑；處無期徒
刑者，得併科新臺幣 1 千萬元以下罰金。
懲治走私條例第2 條：
私運管制物品進口、出口逾公告數額者，處7 年以下有期徒刑，
得併科新臺幣300 萬元以下罰金。
